【裁判字號】    89,訴,494
【裁判日期】    890817
【裁判案由】    違反毒品危害防制條例
【裁判全文】
臺灣基隆地方法院刑事判決                          八十九年度訴字第四九四號
    公  訴  人  臺灣基隆地方法院檢察署檢察官
    被      告  乙○○
    指定辯護人  本院公設辯護人甲○○
右列被告因違反毒品危害防制條例案件，經檢察官提起公訴（八十九年度偵字第一二
三○號），本院判決如左：
    主  文
本件公訴不受理。
    理  由
一、公訴意旨略以：被告乙○○意圖販賣第二級毒品安非他命，於民國八十九年二月
    二十一日，向不詳姓名之人購入第二級毒品安非他命共重四十三‧三四公克，嗣
    於八十九年二月十一日十七時許，基隆市警察局第三分局據報乙○○將在基隆市
    ○○街與復興路口販賣安非他命而前往查緝時，乙○○見警方盤查，即駕駛車號
    ＨＧ－五三五一號自小客車加速逃逸，經警開槍擊中該自小客車右前輪胎後，始
    在基隆市○○街一三四號前查獲，並扣有安非他命四十三‧三四公克，因認被告
    乙○○涉有意圖販賣而持有第二級毒品之犯行等語。
二、按犯罪事實應依證據認定之，無證據不得推定其犯罪事實，刑事訴訟法第一百五
    十四條定有明文。又事實之認定，應憑證據，如未能發現相當證據，或證據不足
    以證明，自不能以推測或擬制之方法，為裁判基礎；又認定不利於被告之事實，
    須依積極證據，苟積極證據不足為不利於被告事實之認定時，即應為有利於被告
    之認定，更不必有何有利之證據（最高法院四十年度臺上字第八六號、三十年上
    字第八一六號判例參照）。訊據被告固坦承於右揭時地為警查獲持有安非他命四
    十三‧三十公克，惟堅決否認有何意圖販賣而持有第二級毒品安非他命之犯行，
    辯稱：扣案之安非他命係與友人合資買來供自己施用等語。
三、本件公訴人認被告乙○○涉有意圖販賣而持有第二級毒品之犯行，係以被告經警
    查獲大量之第二級毒品安非他命共四十三‧三四公克為其論據。惟查：(一)被告自
    八十八年九月間某日起至八十九年二月十日止，先後多次在基隆市仁愛區○○○
    路四十三巷二十七號住處施用安非他命等情，業據被告於偵查時供承在卷，其於
    八十九年二月十一日為警查獲所採尿液經送驗結果，呈甲基安非他命陽性反應，
    有基隆市衛生局檢驗成績書一紙在卷可稽，並經本院裁定送勒戒處所觀察、勒戒
    ，有本院被告全國前案紀錄表及臺灣基隆地方法院檢察署刑案資料查註紀錄表足
    憑，被告供陳查獲之安非他命係供自己施用等情，並非無據，則其持有毒品乃事
    理之常，尚不得遽認即供販賣之用。(二)一般大量購買安非他命，依常理必可獲得
    較便宜之價格，是被告為求低價購得安非他命供己施用而一次大量購買，應屬可
    能之事，且當場並未扣得任何販賣分裝之工具即電子秤、分裝袋等物，實難徒憑
    被告購買數量較多，即認係意圖供販賣而持有。(三)所謂販賣行為，須以營利之意
    思而販入或賣出，方足構成（最高法院六十七年臺上字第二五００號及六十九年
    臺上字第一六七五號判例參照），苟無營利之意思，縱以原價或低於原價有償讓
    與他人，即難謂為販賣行為，是毒品危害防制條例第五條第二項之意圖販賣而持
    有第二級毒品罪，自須以營利之目的而持有。被告於偵查中雖曾供稱有意於朋友
    需要時，以原價出賣，惟於本院審理時已堅決否認有此犯意，參以施用毒品者彼
    此之間互通有無，乃事所常見，自難徒憑被告於偵查中上開單純自白遽認其有營
    利之意圖。(四)此外，復查無其他積極證據足資認定被告有何意圖販賣而持有安非
    他命之犯行，被告堅詞否認有此犯行，應堪採信。
四、又按曾為不起訴處分而違背刑事訴訟法第二百六十條之規定再行起訴者，應諭知
    不受理之判決，刑事訴訟法第三百零三條第四款定有明文。查毒品危害防制條例
    業於八十七年五月二十日修正公布，並於同年月二十二日生效施行，該條例第二
    條第二項第二款將安非他命列為第二級毒品，而施用毒品者，檢察官應先將被告
    送勒戒處所觀察、勒戒，經觀察、勒戒後，無繼續施用毒品傾向者，應由檢察官
    為不起訴處分，經為不起訴處分後，五年內再犯施用毒品罪，經觀察、勒戒後，
    認有繼續施用毒品之傾向者，或三犯施用毒品罪者，檢察官始得就被告施用毒品
    之犯行向該管法院起訴，此觀同條例第二十條之規定自明。本件被告坦承有施用
    第二級毒品安非他命之行為，且其於八十九年二月十一日為警查獲所採尿液經送
    驗結果，呈甲基安非他命陽性反應，已如前述，堪認被告辯稱查扣之毒品安非他
    命係供己施用等語，尚非無稽而屬真實可信。公訴人認被告涉犯意圖販賣而持有
    安非他命犯行而提起公訴，其效力自及於被告持有安非他命之一部行為，惟因不
    能證明被告確有公訴意旨所指之意圖販賣毒品犯行，且被告持有毒品安非他命之
    低度行為，應認為施用之高度行為所吸收，則被告施用第二級毒品之犯行自為起
    訴效力所及。然被告係第一次犯施用第二級毒品犯行，業經公訴人將被告送觀察
    、勒戒後，認無繼續施用毒品之傾向，於八十九年二月二十九日以八十九年度毒
    偵字第六一五號予以不起訴處分確定，此有臺灣基隆地方法院檢察署刑案資料查
    註紀錄表、本院被告全國前案紀錄表及上開不起訴處分書在卷可稽，公訴人對顧
    同一案件復向本院提起公訴，依前開說明，自應諭知不受理之判決。
五、本件被告既經諭知不受理之判決，扣案之第二級毒品安非他命（驗餘淨重合計四
    三‧二二公克）自不予宣告沒收並銷燬之。
據上論斷，應依刑事訴訟法第三百零三條第四款，判決如主文。
本案經檢察官周慶華到庭執行職務。
中      華      民      國      八十九      年    八    月      十七    日
                              臺灣基隆地方法院刑事第二庭
                                    法  官 陳湘琳
右正本證明與原本無異。
如不服本判決，應於判決送達後十日內向本院提出上訴狀( 應附繕本 )，上訴於臺灣
高等法院。
                                    書記官  李姿穎
中      華      民      國 八十九      年    八    月      廿一    日


司法院資訊處製作；財團法人民間司法改革基金會備份。
